【裁判字號】    99,交上訴,54
【裁判日期】    990824
【裁判案由】    公共危險等
【裁判全文】
臺灣高等法院高雄分院刑事判決        99年度交上訴字第54號
上  訴  人  臺灣高雄地方法院檢察署檢察官
上  訴  人
即  被  告  甲○○
選任辯護人  洪條根律師
上列上訴人因被告公共危險等案件，不服臺灣高雄地方法院98年
度交訴字第99號中華民國99年3 月30日第一審判決（起訴案號：
臺灣高雄地方法院檢察署98年度偵字第21117 號），提起上訴，
本院判決如下：
     主  文
上訴駁回。
     事  實
一、甲○○於民國98年6 月16日11時35分許，駕駛車牌號碼YS-9
    160 號自小客車，沿高雄市三民區○○○路快車道由北往南
    方向直行，行經該路段與昌裕街口時，本應注意車前狀況，
    並隨時採取必要之安全措施，而依當時天候晴、柏油路面乾
    燥無缺陷、視距良好，並無不能注意之情事，竟疏未注意，
    不慎擦撞同向在前，亦欲通過該路口，由丙○○○騎乘車牌
    號碼DQO-938 號（起訴書誤載為DQS-938 號）輕型機車之左
    側，致丙○○○因而人車倒地，並受有左肱骨幹骨折及左股
    骨頸骨折之傷害。詎甲○○明知其駕駛前開汽車肇事，應已
    致前開機車騎士人車倒地受傷，竟未下車施以必要之救護措
    施，反萌生肇事逃逸之犯意，僅停車觀看後即駕車逃離現場
    。嗣經在場之機車騎士郭楚揚記下上開汽車之車牌號碼並提
    供予警方調查，始循線查獲上情。
二、案經丙○○○訴由高雄市政府警察局三民分局第二分局報請
    臺灣高雄地方法院檢察署檢察官偵查起訴。
     理  由
壹、證據能力部分：
一、按被告以外之人於審判外之言詞或書面陳述，除法律有規定
    者外，不得作為證據；被告以外之人（包括證人、鑑定人、
    告訴人、被害人及共同被告等）於檢察事務官、司法警察官
    或司法警察調查中所為之陳述，與審判中不符時，其先前之
    陳述具有較可信之特別情況，且為證明犯罪事實存否所必要
    者，得為證據，刑事訴訟法第159 條第1 項、第159 條之2
    分別定有明文。是被告以外之人於司法警察（官）調查中所
    為之陳述，依刑事訴訟法第159 條第1 項規定，係屬傳聞證
    據，原則上無證據能力，惟如該陳述與審判中不符時，其先
    前之陳述具有較可信之特別情況，且為證明犯罪事實存否所
    必要者，依同法第159 條之2 規定（即刑事訴訟法第159 條
    第1 項所指之「除法律有規定者外」），始例外認為有證據
    能力，如該陳述與審判中相符時，因該陳述並不符合刑事訴
    訟法第159 條之2 有關傳聞例外之規定，自不得作為認定本
    案犯罪事實有無之證據，當以其於審判中之陳述作為證據。
    查本件告訴人丙○○○、證人郭楚揚之警詢筆錄及上開2 人
    於高雄市政府警察局交通大隊交通事故談話紀錄表上所載之
    談話紀錄，均屬被告以外之人於審判外之陳述，且核其等上
    開陳述與其等在原審審理中前後所供述之內容，大致相符，
    參諸前揭說明，上開2 人此部分之陳述應無證據能力。
二、次按被告以外之人於偵查中向檢察官所為陳述，除顯有不可
    信之情況者外，得為證據，刑事訴訟法第159 條之1 第2 項
    定有明文。矧被告以外之人所為之偵查筆錄，性質上固屬傳
    聞證據，惟現階段刑事訴訟法規定檢察官代表國家偵查犯罪
    、實施公訴，依法具有訊問證人等權，且證人須經具結。而
    實務運作時，檢察官偵查中向證人所取得之陳述，原則上均
    能遵守法律規定，不致違法取供，可信度極高。職是，如證
    人前於偵查中已具結而為證述，除反對該項供述得具有證據
    能力之一方已釋明「顯有不可信之情況」之理由外，不宜即
    遽指該證人於偵查中之陳述不具證據能力。經查，證人丙○○○及郭楚揚於偵查中受檢察官訊問時，業經具結，有證人
    結文2 紙附卷可稽（見偵查卷第6 頁、第12頁），且並無證
    據足認上開證人於偵查中之陳述有顯不可信之情況，又該2
    位證人於原審審理時復到庭接受被告之對質、詰問，而賦予
    被告反對詰問之機會，本院審理時，被告及其辯護人就該二
    證人在偵查中之陳述，亦僅主張並不實在，並未爭執證據能
    力，是依前開說明，上開證人於偵查中之陳述應有證據能力
    。
三、除上開證人丙○○○、郭楚揚於警詢及偵查中之陳述，其證
    據能力本院業已論述如上訴，本案卷內其他各項供述證據，
    包括原則上無證據能力之傳聞證據，因檢察官、被告及辯護
    人，於本院審理時均已明確表示同意有證據能力；本院審酌
    該等證據作成時之情況，並無違法取證之瑕疵情形存在，且
    與待證事實亦有關連性，以之作為證據使用認為適當，依刑
    事訴訟法第159 條之5 第1 項規定，應均有證據能力，而得
    作為被告犯罪之證據。
四、另卷附照片24張，乃以科學、機械之方式對於當時之情況所
    為忠實且正確之紀錄，性質上並非供述證據，故無傳聞法則
    之適用，又查無不得為證據之狀況，自具有證據能力。
貳、實體部分：
一、訊據上訴人即被告甲○○固坦承於上揭時間，駕駛車牌號碼
    YS-9160 號自小客車行經上址之事實，惟矢口否認有何過失
    傷害及肇事逃逸之犯行，辯稱：當時於大豐一路與昌裕街口
    有一台撿紙箱之手推車，手推車車把勾到伊小客車右邊後照
    鏡，致伊車後照鏡折反，於是伊始在大豐一路過了昌裕街之
    路旁，將車停下查看，並未發現有何人車受傷或毀損之情形
    ，才開車離去，伊車並未撞到告訴人丙○○○之機車云云，
    被告之選任辯護人則為被告辯稱：依證人郭楚揚在原審審理
    中之證詞，其所見被告車子之後尚有幾輛車子，則告訴人丙○○○機車亦有可能是被其他車子擦撞，證人郭楚揚之證詞
    並不準確云云。
二、經查：
  (一)被害人丙○○○於上揭時間，騎乘車牌號碼DQO-938 機車，
    行經大豐一路由北往南方向與昌裕街口時，因遭車擦撞而人
    車倒地，致受有左肱骨幹骨折及左股骨頸骨折之傷害。而本
    案車禍事故發生當時天候晴、柏油路面乾燥無缺陷、視距良
    好，並無不能注意之情事等情，有長庚醫療財團法人高雄長
    庚念醫院出具之診斷證明書、交通事故現場暨調查報告表（
    一）（二）、事故現場及上開機車受損照片等在卷可稽（見
    警卷第18頁至第23頁、第29頁至第35頁），此部分之事實，
    應堪認定。
  (二)被告雖辯稱：伊係撞到手推車之把手，且車子的後照鏡有被
    拉回來，並非撞到被害人之機車云云。惟查，被害人丙○○○於前揭時地騎機車，係被由其左後方而來之銀色小客車擦
    撞倒地受傷，該小客車駕駛人只於前方停了一下，並未下車
    ，旋即開車離去之事實，迭據丙○○○於檢察官偵查及原審
    審理時指證歷歷，並經目擊證人郭楚揚於檢察官偵查中具結
    證稱：「伊於98年6 月16日上午11時35分，在大昌一路（筆
    錄記載有誤，應是大豐一路）與昌裕街路口有目擊車禍，伊
    當時騎機車行經大豐路，被撞的機車騎在伊前面，伊先聽到
    『碰』一聲，被撞的婦人就人車倒地，婦人的機車是跟一輛
    小客車同向發生擦撞，好像是側面，該小客車是銀灰色或銀
    白色，該車肇事時沒有馬上停下，往前開幾十公尺在路邊停
    下，他有搖下車窗，但沒有下車查看，伊看他沒下車，就騎
    機車追上去將他車牌記下，車牌是YS-9160 ，伊記下車牌後
    趕回原處，請車行的人記下車牌，並報警處理，對方是肇事
    逃逸」等語（見偵查卷第4 、5 頁），其於原審審理時仍證
    稱：「當時伊在後面，中間尚有幾部機車，伊不是很清楚小
    客車與被害人機車如何擦撞，但可確定是他們兩部車擦撞，
    伊見狀立即將機車停放原地看被撞到的婦人有無異狀，伊站
    在原地看著她，並在現場等候小客車駕駛有無下車查看，但
    小客車繼續往前開數十公尺仍繼續開，伊就騎車追上記下其
    車牌號碼後報案叫救護車，伊是因看到該車與被撞婦人之機
    車有擦撞，且當時也沒有其他車輛，只有這兩台車而已，所
    以伊可以確認肇事車就是車牌YS-9160 號自小客車。」等語
    （見原審交訴字卷第36、38頁）。另證人即被告聲請傳喚之
    肇事路口機車店老闆乙○○於本院審理時，復到庭結證稱：
    「伊有目擊本件車禍，因伊家就在路口，當時伊在工作，有
    聽到擦撞，肇事車係一淺色系或銀色系車子，該車有停下來
    ，但是人沒下來，大約30秒就開走，就有一個騎摩托車的年
    輕人過去追了」等語。由上揭被害人丙○○○及證人郭楚揚
    、乙○○之證述，相互勾稽核對，渠等供述尚稱一致，徵諸
    證人郭楚揚、乙○○與被告素昧平生，亦無嫌隙，應無甘冒
    偽證之罪責，而故意構陷被告入罪之理，渠等上開證述，均
    係本於親身目睹經歷之事實，憑信性甚高，自堪採信。另被
    害人丙○○○證述肇事車輛為銀色及證人郭楚揚所述是銀灰
    色或銀白色，證人乙○○證述是淺色系或是銀色系車子之情
    ，與被告所駕之車輛顏色亦屬相符，復有車籍查詢基本資料
    詳細畫面及照片在卷可查（見警卷第36-40 頁、45頁）可查
    （警卷第36頁至第40頁、第45頁）。而依道路交通事故現場
    圖及現場照片所示，大豐一路及昌裕街口確有被害人機車遭
    擦撞後，因倒地而導致長達3.5 公尺之刮地痕。故綜合上情
    ，被害人騎乘機車於上揭時、地遭被告駕車擦撞而發生本件
    車禍之事實，應堪認定。至被害人丙○○○於原審審理時雖
    證稱：當時車禍地點路中有撿破爛的手推車等語（見原審交
    訴字卷第40頁），固可認定肇事地點確有一撿破爛之手推車
    無誤，然其亦證述：「伊繞過手推車即被一輛汽車撞上，該
    部推車小小的，靠右邊，但都無關，都沒有碰到她，且開有
    一段距離」等語（見同上卷40頁、42頁）。稽諸被告車子經
    過肇事地點後，被害人即倒地受傷，被告亦因有感覺碰撞而
    將車停於前面路旁，當時被害人既已躺在地上，被告如有下
    車，豈無發現？乃其竟辯稱伊有下車查看，因未發現有人受
    傷或毀損之情形，才又開車離去云云，核與實情不符，尚難
    採信。
  (三)綜上所述，被告駕駛上開汽車，於前揭時、地擦撞被害人所
    騎乘之機車，致被害人人車倒地，致受有左肱骨幹骨折及左
    股骨頸骨折之傷害，且於肇事後未施以必要之救護措施，即
    駕車駛離現場等情，事證明確，被告犯行堪以認定，應予依
    法論科。
三、核被告所為，係犯刑法第284 條第1 項之過失傷害罪及刑法
    第185 條之4 之肇事逃逸罪。其所犯上開2 罪間，罪名各別
    ，行為互異，應予分論併罰。原審因而適用刑法第284 條第
    1 項、第185 條之4 、第51條第5 款，審酌被告因駕車疏失
    造成丙○○○受傷，且於肇事後逃離現場而未下車施以救護
    ，幸有見義勇為之路人施予幫助並協力記下被告汽車之車牌
    號碼，始能儘速將丙○○○送醫救治及查獲上情，而被告亦
    未賠償相關損失與丙○○○達成和解，並否認犯罪，顯無任
    何悔意，惟念及其於本案發生前，並無任何刑案紀錄，有臺
    灣高等法院被告前案紀錄表可稽，應非素行不佳之人，暨考
    量丙○○○受此傷害迄今仍須以輪椅代步等一切情狀，爰分
    別量處過失傷害罪有期徒刑肆月，肇事逃逸罪有期徒刑拾月
    ，並定應執行刑為有期徒刑壹年；並以過失傷害罪，雖處有
    期徒刑4 月，原得易科罰金，惟因另犯肇事逃逸罪部分，宣
    告刑為有期徒刑10月，不得易科罰金，故依司法院釋字第14
    4 號解釋意旨，自無庸為易科罰金折算標準之諭知。至檢察
    官求處被告過失傷害部分有期徒刑6 月、肇事致人死傷逃逸
    部分有期徒刑8 月，因衡量被害人所受之傷勢及被告駕車擦
    撞被害人後，竟未積極施以救護等情，明應以宣告之刑及
    應執行之刑為當，其認事用法皆無不合，量刑亦屬適當，被
    告上訴否認犯罪，並無理由；檢察官上訴，以被告經原審法
    院輕判應執行有期徒刑1 年後，猶不知反省，遽指原審法院
    有未盡調查之能事，實非妥當，況被告矢口否認犯行，迄不
    願與被害人達成任何和解，且被害人因之不良於行，公訴人
    就過失傷害部分具體求刑有期徒刑6 月，原審僅判處有期徒
    刑4 月，量刑過輕，顯有不當云云。然查被告在訴訟程序中
    ，矢口否認犯罪，並對被訴事實所作之答辯，要屬其防禦權
    之行使，事實審法院本得依其調查證據所得之確信，為適當
    之斟酌，不能因其一再答辯，否認犯罪，並提起上訴，即有
    偏見，認其不知反省，又原審未依檢察官之具體求刑，而為
    如上之科刑，已於判決理由詳為論述，是檢察官上訴意旨所
    陳，亦無理由，均應予以駁回。
據上論斷，應依刑事訴訟法第368條，判決如主文。
本案經檢察官陳國全到庭執行職務。
中    華    民    國    99    年    8     月    24    日
                  刑事第四庭    審判長法  官  蕭權閔
                                      法  官  李嘉興
                                      法  官  陳吉雄
以上正本證明與原本無異。
本件判決過失傷害部分不得上訴。
肇事逃逸部分如不服本判決應於收受本判決後10日內向本院提出
上訴書狀，其未述上訴理由者，並得於提起上訴後10日內向本
院補提理由書狀（均須按他造當事人之人數附繕本) 「切勿逕送
上級法院」。
中    華    民    國    99    年    8     月    25    日
                                      書記官  郭蘭蕙
附錄本判決論罪科刑法條：
中華民國刑法第185條之4
（肇事遺棄罪）
駕駛動力交通工具肇事，致人死傷而逃逸者，處 6 月以上 5 年
下有期徒刑。
中華民國刑法第284條
（過失傷害罪）
因過失傷害人者，處 6 月以下有期徒刑、拘役或 5 百元以下罰
金，致重傷者，處 1 年以下有期徒刑、拘役或 5 百元以下罰金
。
從事業務之人，因業務上之過失傷害人者，處 1 年以下有期徒
刑、拘役或 1 千元以下罰金，致重傷者，處 3 年以下有期徒刑
、拘役或 2 千元以下罰金。

司法院資訊處製作；財團法人民間司法改革基金會備份。
